【裁判字號】    96,簡抗,37
【裁判日期】    970425
【裁判案由】    遷讓房屋等
【裁判全文】
臺灣板橋地方法院民事裁定              96年度簡抗字第37號
抗  告  人  甲○○
相  對  人  乙○○
上列當事人間請求遷讓房屋等事件，對於本院板橋簡易庭於民國
96年10 月12日所為裁定，提起抗告，本院裁定如下：
    主  文
原裁定廢棄。
    理  由
一、抗告意旨略以：抗告人位於臺北縣中和市○○街11巷38號3
    樓住處樓下並無大門，任何人經由樓梯均可直達抗告人門首
    ，抗告人亦未於1 樓樓梯口設置信箱，郵差應將寄存送達通
    知書黏貼於3 樓門首，但本件並無招領通知書之黏貼，足見
    郵務人員並未將寄存送達之招領單送予抗告人，故該寄存送
    達應不合法。抗告人於受合法送達後，即於民國96年10月9
    日提起上訴，應未逾上訴期間，原審據以上訴逾期駁回抗告
    人之上訴，顯有違誤等語。
二、原法院以：本件民事簡易判決於96年9 月6 日寄存於抗告人
    住所地之警察機關，有卷附送達證書可稽，依民事訴訟法第
    138 條第2 項自寄存之日起10日即96年9 月16日起發生送達
    之效力，是其上訴期間加上在途期間2 日，至96年10月8 日
    即屆滿，而抗告人遲至96年10月9 日始行提起上訴，已逾法
    定期間，而駁回其上訴。惟查，
    (一)按送達於應受送達人之住居所、事務所或營業所行之。但
      在他處會晤應受送達人時，得於會晤處所行之。又送達不
      能依前二條規定為之者，得將文書寄存送達地之自治或警
      察機關，並作送達通知書兩份，一份黏貼於應受送達人住
      居所、事務所、營業所或其就業處所門首，另一份置於該
      送達處所信箱或其他適當位置，以為送達。民事訴訟法第
      136 條第1 項、第138 條第1 項定有明文。又按依民事訴
      訟法第138 條之規定為寄存送達，除須將應送達之文書寄
      存送達地之自治或警察機關外，並須作送達通知書兩份，
      一份黏貼於應受送達人住居所、事務所、營業所或其就業
      處所門首，另一份置於該送達處所信箱或其他適當位置，
      以為送達，俾應受送達人知悉寄存之事實，前往領取，二
      者缺一均不能謂為合法之送達，此觀該條第1 項規定自明
      。
    (二)查抗告人於原審起訴即記載其送達處所為臺北縣中和市○
      ○街11巷38號3 樓，提起本件抗告亦於民事抗告補充狀記
      載其住所為臺北縣中和市○○街11巷38號3 樓，此有各該
      書狀在卷可稽，抗告人於本院亦再陳明，該址建物為其所
      有，雖有時會返回嘉義，但有囑託鄰居代為留意是否有郵
      件，其在台北期間均居住於該處等語（見本院卷第25頁，
      97年1 月15日準備程序筆錄），則抗告人顯有以之為住居
      所，該處所為其應受送達處所，殆無疑義。又上開建物所
      在公寓，1 樓處未設置大門，經由公共樓梯可抵達各樓層
      ，台北縣中和郵局向該址對抗告人送達原審判決時，因未
      獲會晤抗告人本人，乃將寄存單黏貼於信箱上為寄存送達
      等情，業據證人即中和郵局郵務士馮惠敏到場證述：「我
      第一次送去時，因為它們家整條巷子沒有電鈴，所以我們
      都用喊的，因為它沒有下來領，所以我隔天又去一次，第
      二次他還是沒有下來領，他們那棟建物連一樓的基本大門
      都沒有，他一進去就是樓梯間，樓梯間可通到各層住戶，
      信箱是各住戶自己訂在一樓的牆壁上。每一戶都有釘。因
      為兩次無著，我們就寄存，依規定我們寫寄存單，一式兩
      聯，第一聯我們撕下來投到信箱裡，第二聯在貼在信箱上
      ，我們郵政實務認為所謂門首就是信箱，所以我們就貼在
      信箱。」等語可稽（本院卷第65頁，97年3 月21日準備程
      序筆錄），並據抗告人提出照片5 張附於本院卷第50-51
      頁可稽。則郵務士於為寄存送達時，自應將製作送達通知
      書2 份，一份黏貼於應受送達人住居所、事務所、營業所
      或其就業處所門首，另一份置於該送達處所信箱或其他適
      當位置，以為送達。本件送達機關為寄存送達時未將送達
      通知書1 份黏貼於抗告人門首，已與寄存送達之程式有違
      。
    (三)又查，抗告人上開住處1 樓梯間，有設置2 個信箱，分別
      標明「38號1 樓」及「38號2 樓」，此業據抗告人提出照
      片之影本2 紙附於本院卷第68頁可稽。則抗告人主張其未
      於上開住居所樓下設置信箱，即堪採信。而郵務士馮惠敏
      係將本件寄存送達之通知書黏貼於該38號1 樓信箱上乙節
      ，亦據馮惠敏證述明確（見本院卷第65頁，本院97年3 月
      21 日 準備程序筆錄），則其所為寄存送達，顯有不合程
      式情事，依首揭說明，自不生合法送達之效力。
    (四)再查，抗告人係於96年9 月24日前往警局領取原審判決，
      此有領收簿之影本1 紙在卷可稽，加計在途期間2 日，抗
      告人之上訴期間應於同年10月16日屆滿，則抗告人於96年
      10月9 日提起本件上訴，未逾法定不變期間。原法院遽認
      抗告人之上訴逾法定不變期間而不合法，以裁定予以駁回
      ，即有未合。抗告意旨，指摘原裁定不當，求予廢棄，非
      無理由。爰予廢棄原裁定，另由原法院為適當之處理，並
      裁定如主文所示。
三、據上論結，本件抗告為有理由，依民事訴訟法第436 條之1
    第3 項、第492 條，裁定如主文。
中    華    民    國    97    年    4     月    25    日
                  民事第二庭    審判長法  官  蕭胤瑮
                                      法  官  鍾啟煌
                                      法  官  陳麗玲
以上正本係照原本作成。
不得抗告。
中    華    民    國    97    年    4     月    25    日
                                      書記官  陳玉心


司法院資訊處製作；財團法人民間司法改革基金會備份。
